臺灣板橋地方法院刑事判決　　　　　　　　　　　　　　九十一年度自緝字第八號
　　自　訴　人　甲○○　住臺北.
　　被　　　告　丙○○　男　四.
右列被告因詐欺案件，經自訴人提起自訴及臺灣板橋地方法院檢察署檢察官移送併案
審判（九十一年度偵緝字第一九五號），本院判決如左：
    主  文
丙○○無罪。
    理  由
一、自訴意旨略以：被告丙○○於民國八十四年四月二十五日，以其岳母住院需款孔
    急為由，向自訴人甲○○借款新臺幣（下同）二十六萬元，並約定借期一月，自
    訴人乃於臺北縣板橋市○○街十八號如數支付予被告，被告並當場交付支票乙紙
    以為擔保；惟該支票到期後，被告並未還款，並稱週轉困難要求再延一月，自訴
    人不疑有他，乃將支票交還被告，另由被告開立本票二紙為憑，詎被告原係蓄意
    詐欺，並無還款誠意，經自訴人數次催討仍不置理云云，因認被告涉犯刑法第三
    百三十九條之詐欺罪嫌。
二、按犯罪事實應依證據認定之，無證據不得推定其犯罪事實；又不能證明被告犯罪
    者，應諭知無罪之判決，刑事訴訟法第一百五十四條、第三百零一條第一項分別
    定有明文。又犯罪事實之認定，應憑真實之證據，倘證據是否真實尚欠明確，自
    難以擬制推測之方法，為其判斷之基礎；而認定犯罪事實之證據係指足以認定被
    告確有犯罪行為之積極證據而言，該項證據自須適合於被告犯罪事實之認定，始
    得採為斷罪資料，最高法院亦著有五十三年臺上字第六五六號、二十九年上字第
    三一０五號判例可循。且刑事訴訟上證明之資料，無論其為直接或間接證據，均
    須達於通常一般之人均不致有所懷疑，而得確信其為真實之程度，始得據為有罪
    之認定，若其關於被告是否犯罪之證明未能達此程度，而有合理懷疑之存在，致
    使無從形成有罪之確信，根據「罪證有疑，利於被告」之證據法則，即不得遽為
    不利被告之認定，亦有最高法院七十六年度臺上字第四九八六號判例可資參照。
    另按刑法第三百三十九條第一項詐欺罪之成立，以意圖為自己或第三人不法所有
    ，以詐術使人將本人或第三人之物交付為要件；所謂以詐術使人交付，必須被詐
    欺人因其詐術而陷於錯誤，若其所用方法，不能認為詐術，亦不致使人陷於錯誤
    ，即不構成該罪，最高法院分別著有七十六年度臺上字第四九八六號及四十六年
    度臺上字第二六０號判例甚明。
三、自訴人認被告涉犯右開犯行，無非係以被告於約定還款期屆至後並未償還云云，
    並提出被告交付之本票影本二紙，及自訴人向被告寄發催討欠款之存證信函等，
    為其論據。訊之被告堅詞否認有何詐欺犯行，辯以係因岳母手術需款使用，自己
    亦需款週轉，當時即係以此等理由向自訴人商借，而於取得自訴人交付之款項後
    ，即將其中二十萬元給岳母，其餘由自己週轉使用，嗣因積欠房租及會錢，而無
    法按時還款，並無詐欺之圖等語。經查：證人即被告之配偶乙○○在本院審理中
    到庭證稱：其母高錦卻於八十四年間因敗血症在屏東基督教醫院住院治療，同年
    轉至長庚醫院開刀治療，而被告確有拿二十餘萬之款項至醫院予伊等語（參本院
    九十一年五月二十二日訊問筆錄），核與被告所辯大抵相符。另本院依職權向屏
    東基督教醫院查詢結果，被告之岳母高錦卻確於八十四年一月八日至同月二十六
    日間因敗血症、糖尿病及關節炎等病症在該院住院治療，另依病歷顯示高錦卻於
    同年二月九日再次住院，同年三月一日出院轉院治療，此有該院九十一年五月六
    日（九一）屏基醫勞字第九一○五○一三號函及所附病歷影本存卷足據，堪認被
    告所向自訴人所稱因岳母患病住院需款使用之借款理由非虛。至於被告辯稱當時
    向自訴人告知之借款理由尚有自己需款週轉乙節，雖為自訴人所否認，然即認當
    時被告僅以岳母住院需款之一項理由向自訴人借款，惟被告所借二十六萬元之款
    項中，既有絕大部分均作為其岳母住院費用，已合於其借款之主要目的，縱有一
    小部分留供己用，亦與一般之情理無違，難認此有何詐騙之情形，而與當時向自
    訴人所稱之借款理由並無違背，自與施用詐術之情形有間。又被告目前按月償還
    一萬元予自訴人，現已清償八萬元，並已成立調解，此經兩造均供陳一致在卷，
    並有臺北縣板橋市調解委員會九十一年九月四日調解筆錄附卷可稽，亦足認被告
    應無故不返還之圖謀。綜上，被告借款所持之理由既非虛構，現又能按期返還欠
    款，自不能僅以其屆期未清償即遽認有詐欺犯行。此外，復無其他積極事證可認
    被告借款時確有意圖為自己不法所有而施用詐術之情形，本件應純屬民事糾葛，
    難認與刑法詐欺取財罪之構成要件相符，依前開之說明，並基於罪疑唯輕之刑事
    訴訟原則，被告之犯罪行為尚屬未能證明，本院應為其無罪之諭知。
據上論斷，應依刑事訴訟法第三百四十三條、第三百零一條第一項，判決如主文。
中      華      民      國      九十一      年      十    月    十八    日
                                  臺灣板橋地方法院刑事第二庭
                                          法  官  楊  博  欽
右正本證明與原本無異。
如不服本判決，應於判決送達後十日內，向本院提出上訴狀。
                                          書記官  潘  文  賢
中      華      民      國    九十一      年      十    月    十八    日
